【裁判字號】    99,交抗,1771
【裁判日期】    990910
【裁判案由】    違反道路交通管理處罰條例
【裁判全文】
臺灣高等法院交通事件裁定            99年度交抗字第1771號
抗  告  人
即受處分人  乙○○
上列抗告人因違反道路交通管理處罰條例案件，不服臺灣板橋地
方法院，中華民國99年6 月30日所為裁定（99年度交聲字第540
號），提起抗告，本院裁定如下：
    主  文
抗告駁回。
    理  由
一、原裁定以：
  (一)按汽車駕駛人，行經有燈光號誌管制之交岔路口闖紅燈者，
    處新台幣（下同）1800元以上5400元以下罰鍰，道路交通管
    理處罰條第53條第1 項定有明文；又違反上開規定者，應記
    違規點數3 點之處分，同條例第63條第1 項第3 款亦有明定
    。
  (二)原處分意旨略以：本件異議人即受處分人乙○○於民國（下
    同）98年9月13日13時47分許，騎乘車牌號碼為DOV-761號輕
    型機車，行經有燈光號誌管制之臺北縣三重市○○路○段136
    號巷口時，因有「闖紅燈」（直行）之違規，經臺北縣政府
    警察局三重分局永福派出所執勤警員當場以北縣警交大字第
    C0000000號違反道路交通管理事件通知單舉發，嗣異議人依
    法提出申訴，經交通部公路總局臺北區監理所蘆洲監理站於
    98年12月11日以北監蘆字第裁46-C00000000號裁決書裁處異
    議人罰鍰4500元，並記違規點數3 點。異議意旨略以：異議
    人被員警攔下開立闖紅燈之罰單時，員警並未告知此單據即
    是繳費單，伊以為會再另外寄繳費單，故伊一直未去繳費，
    始被裁處最高罰鍰4500元，員警應當場特別說明，伊並非故
    意不繳，為此聲明異議等語。
  (三)經查：上揭異議人車輛有闖紅燈之違規，並經警當場攔停舉
    發之事實，為異議人所不爭執，並有臺北縣警察局三重分局
    99年1月7日北縣警重交申字第0980066358號函附卷可稽，自
    堪認定。異議人雖以前揭情詞置辯，惟按道路交通管理處罰
    條例所定罰鍰之處罰，受處罰人接獲違反道路交通管理事件
    通知單後，於15日內得不經裁決，逕依第92條第3 項之罰鍰
    基準規定，向指定之處所繳納結案；不服舉發事實者，應於
    15日內，向處罰機關陳述意見；其不依通知所定期限前往指
    定處所聽候裁決，且未依規定期限繳納罰鍰結案或向處罰機
    關陳述意見者，處罰機關得逕行裁決之，道路交通管理處罰
    條例第9條第1項定有明文。又按行為人有道路交通管理處罰
    條例之情形者，應填製舉發違反道路交通管理事件通知單（
    以下簡稱通知單），並於被通知人欄予以勾記，當場舉發者
    ，應填記駕駛人或行為人姓名、性別、出生年月日、地址、
    身分證統一編號及車主姓名、地址、車牌號碼、車輛種類。
    被查獲之駕駛人或行為人為受處分人時，應於填記通知單後
    將通知聯交付該駕駛人或行為人簽名或蓋章收受之，違反道
    路交通管理事件統一裁罰基準及處理細則第11條第1項第1款
    亦規定甚明。經查，本件執勤員警因於上開時、地發現異議
    人騎乘機車闖紅燈之違規行為，遂予攔停當場填製舉發通知
    單，並將通知聯交由異議人簽收，此有上開臺北縣政府警察
    局三重分局函暨舉發通知單收執聯在卷足憑，核諸該舉發通
    知單上確有異議人「乙○○」之簽名，且異議人對於員警取
    締當時有交付單據之事實並不爭執，復衡諸本件舉發員警與
    異議人素不相識，亦無怨隙，應無使異議人於舉發通知單簽
    名後，故意隱匿上開通知聯而未交付異議人之理，足認本件
    舉發通知單確經異議人當場簽收而完成舉發程序，舉發員警
    自無須再將該舉發通知單亦或其他繳費通知單郵寄予異議人
    ，況觀之上開舉發通知單明確記載其違規事實、違反條款、
    應到案日期及處所等情，異議人既已當場簽收自難諉以不知
    ，其於事後置之不為查詢、處理，復未於應到案期限即98年
    9 月28日前到案，顯係因可歸責於自己之事由致遲誤期日，
    應自負其不利益之後果，是異議人此部分之辯解，亦無可採
    。從而，異議人之異議尚乏其據，原處分機關據以援引上開
    規定，裁處異議人即受處分人罰鍰4500元，並記違規點數3
    點，於法並無違誤，本件聲明異議為無理由，應予駁回。
二、經核原裁定認事用法，洵無違誤。抗告人即受處分人提起抗
    告，猶執前詞以：抗告人並無不服警員舉發違規闖紅燈，是
    以為會再寄發繳費單，因而未於期限內繳清罰鍰，主管機關
    應在罰鍰2 倍前即再次通知抗告人，而非迄至罰3 倍上限時
    始通知抗告人，抗告人工作不定，經濟困窘，實無力負擔此
    高額罰鍰，爰請撤銷原裁定，改罰以1800元云云，指摘原審
    不當。然抗告人既親自簽收上開舉發通知單，且該舉發單上
    明確記載其違規事實、違反條款、應到案日期及處所等情，
    自不得以不知為推諉卸責之詞；是抗告人未於應到案期限即
    98 年9月28日前到案，原處分機關因而裁處抗告人罰鍰4500
    元，並記違規點數3 點，於法並無違誤。是抗告人前開所辯
    ，自不足採，其抗告為無理由，應予駁回。
據上論結，應依道路交通案件處理辦法第26條，刑事訴訟法第41
2 條，裁定如主文。
中    華    民    國    99    年    9     月    10    日
            刑事第十四庭  審判長法  官  陳志洋
                                法  官  遲中慧
                                法  官  謝靜慧
以上正本證明與原本無異。
不得再抗告。
                                書記官  陳泰寧
中    華    民    國    99    年    9     月    14    日

司法院資訊處製作；財團法人民間司法改革基金會備份。
